臺灣臺北地方法院民事判決　　　　　　 100年度訴字第1471號
原　　　告　林惠娟
訴訟代理人　劉添錫律師
被　　　告　詹世慶
上列當事人間返還房屋事件，本院於民國100年5月24日言詞辯論
終結，判決如下：
    主  文
被告應將坐落臺北市○○區○○段五小段第一五六二建號即門牌
號碼臺北市○○區○○街九九巷三二之二號房屋遷讓返還予原告
；被告並應自民國一百年三月九日起至遷讓返還房屋予原告之日
止，按月給付原告新台幣貳萬伍仟柒佰元。
原告其餘之訴駁回。
訴訟費用由被告負擔十分之九，餘由原告負擔。
本判決第一項於原告以新臺幣壹佰拾萬仟元供擔保後，得
假執行，但被告如以新臺幣肆佰萬元為原告預供擔保，得免為假
執行。
原告其餘假執行之聲請駁回。
    事實及理由
一、原告起訴主張：
（一）原告業經本院98年度民執吉字第11016號拍賣程序取得坐
      落在臺北市○○區○○段5小段64地號土地（下稱系爭土
      地）上門牌號碼為臺北市○○區○○街99巷32之2號房屋
      （下稱系爭房屋）之所有權全部。詎系爭房屋遭被告主張
      已向訴外人張春南、張大華承租，租期自民國93年6月26
      日起至103年5月25日止，每月租金以押租保證金新臺幣（
      下同）600萬元之利息抵充占有使用。惟張春南、張大華
      並非系爭房屋之原所有權人，且系爭租約租期超過5年，
      又未經公證，被告無權占有系爭房屋。爰依民法第767條
      規定及侵權行為之法律關係，請求被告遷讓返還系爭房屋
      ，並賠償原告相當於租金之損害每月6萬元等語。
（二）聲明：（1）被告應將坐落於臺北市○○區○○段5小段64
      地號土地上門牌號碼為臺北市○○區○○街99巷32之2號
      房屋返還原告，並自起訴狀繕本送達之翌日起至遷讓日止
      ，每月給付原告6萬元。（2）願供擔保，請准宣告假執行
      。
二、被告則抗辯：
（一）訴外人張春南及張大華與訴外人即系爭土地及系爭房屋所
      有權人王義武於78年9月8日簽訂不動產買賣契約，王義武
      已收受買賣價金400萬元，並將系爭房屋移交由訴外人張
      春南、張大華接管使用。訴外人張春南、張大華則於83年
      7月25日將系爭房屋，連同同號2樓、4樓以及同巷32之3號
      房屋1至4樓出租與被告，租期至93年6月24日止，共10年
      ，並因房屋破爛不堪需大肆修理故租金僅1萬元，且約定
      由被告負責修理，歷1個月後改以押租方式租予被告，約
      定押租金為500萬元，押金以分期付款方式交付而不付租
      金，出租人張春南、張大華使用500萬元亦不付利息。上
      開押租契約到期後，被告與張春南、張大華續簽訂房屋租
      賃契約書（下稱系爭租約），約定租期自93年6月26日起
      至103年5月25日止，共10年，並協議被告將押租金增加為
      600萬元，租金亦由押租金之利息抵充，被告無須另行支
      付租金。又被告與張春南、張大華訂約之初，並不知租期
      超過5年需公證，直至收到原告之起訴狀方知悉，故在租
      期尚存續中，即約同出租人張春南、張大華完成公證程序
      ，自應屬完全合法。況系爭租約於原告買受時，系爭租約
      租期僅餘3年多，已無庸公證。再者，系爭房地於拍賣前
      即經本院民事執行處先行調查，認被告占有系爭房地合法
      ，始在拍賣公告中載明「不點交」，足證原告之請求並無
      理由。
（二）系爭房屋於被告承租時，破爛不堪居住，被告投入相當人
      力及資金整修方能繼續居住，然原告僅標得其中7分之1，
      竟要求被告每月付6萬元之損害金，顯屬不合理。
（三）聲明：（1）原告之訴駁回。（2）如受不利判決，願供擔
      保請准宣告免為假執行。
三、兩造不爭執之事項：
 （1）原告於100年2月14日登記為系爭土地（即臺北市○○區○
      ○段5小段64地號；權利範圍40分之5）及坐落其上之系爭
      房屋（門牌號碼：臺北市○○區○○街99巷32之2號）所
      有權人。
 （2）訴外人王義文、王義武於78年9月8日將系爭房屋及同號2
      樓、4樓以及同巷32之3號房屋1至4樓，共7棟，連同所坐
      落之系爭土地（持分共40分之17）讓與訴外人張春南、張
      大華，雙方並簽訂不動產買賣契約書為證。
 （3）訴外人張春南、張大華於83年7月25日將系爭房屋，及同
      號2樓、4樓以及同巷32之3號房屋1至4樓出租與被告，租
      期至93年6月24日止，共10年，約定每月租金為1萬元，被
      告並應於訂約時，交付500萬元之押租保證金予出租人；
      雙方復於83年8月12日簽訂協議書，約定將上開契約改由
      被告自行修理房屋，並免除租金，惟原保證金本票改付現
      金於1年內支付。雙方於93年6月26日續簽訂系爭租約，約
      定租期自93年6月26日起至103年5月25日止，共10年，押
      租保證金為600萬元，租金由押租保證金之利息抵充，被
      告無須另行支付租金，並於100年3月14日經本院所屬民間
      公證人葉詠翔公證在案（100年度北院民公詠字第500127
      號）。
四、得心證之理由：
（一）上述不爭執事項，有土地登記謄本、建物登記謄本、不動
      產買賣契約書、房屋租賃契約書2份、公證書在卷為證，
      自可信為真實。
（二）依據下述理由，本院認為本件被告與訴外人張春南、張大
      華間之房屋租賃契約，無民法第425條買賣不破租賃原則
      之適用，原告得請求被告返還系爭房屋。
 （1）按不動產物權，依法律行為而取得、設定、喪失及變更者
      ，非經登記，不生效力。前項行為，應以書面為之。民法
      第758條訂有明文。次按民法第425條第1項規定，出租人
      於租賃物交付後，承租人占有中，縱將其所有權讓與第三
      人，其租賃契約，對於受讓人仍繼續存在。第2項規定，
      前項規定，於未經公證之不動產租賃契約，其期限逾5年
      或未定期限者，不適用之。另民法第767條第1項前段亦規
      定，所有人對於無權占有或侵奪其所有物者，得請求返還
      之。
 （2）查張春南、張大華雖與王義文、王義武定有不動產買賣契
      約書買受系爭房屋，且受移交使用系爭房屋，惟未辦理移
      轉登記，為被告所不爭執。而不動產所有權之移轉，非經
      登記不生效力，是縱系爭房屋交由張春南與張大華使用，
      該屋之所有權仍為王義文及王義武所有，惟張春南、張大
      華基於買賣契約，係有權使用系爭房屋，合先敘明。
 （3）訴外人張春南及張大華將系爭房屋出租予被告，係出租第
      三人之物，該租賃契約仍屬有效，且既張春南、張大華有
      權使用系爭房屋已如前述，故張春南、張大華交付系爭房
      屋予被告使用亦屬合法。惟系爭租約僅具債之效力，拘束
      張春南、張大華與被告間，而無得拘束第三人，故系爭租
      約不拘束建物現所有權人即原告。又系爭房屋之出租人張
      春南及張大華並非系爭房屋之所有權人，是本件無民法第
      425條第1項租賃物出租人將所有權讓與第三人後之買賣不
      破租賃相關規定之適用。故被告於原告取得系爭房屋所有
      權後，仍繼續占用系爭房屋，即屬無權占有，原告自得依
      民法第767條規定，請求被告遷讓返還系爭房屋予原告。
 （4）法院拍賣時就系爭房屋之使用情形雖記明公告以「拍定後
      不點交」，惟該公告僅能證明被告主張與張春南、張大華
      間定有系爭租約，又拍賣公告僅供作為執行法院進行拍賣
      是否點交系爭房屋之依據，乃形式認定被告就系爭房屋主
      張有租賃關係存在，並非從實體上確認被告自原告取得系
      爭房屋所有權後，仍有權繼續占用系爭房屋，併此敘明。
（三）依據下述理由，本院認為原告得請求被告給付相當於租金
      之損害，以每月25,700元為適當。
 （1）按因故意或過失，不法侵害他人之權利者，負損害賠償責
      任。故意以背於善良風俗之方法，加損害於他人者亦同。
      民法第184條第1項有所明文。又就他人之物為使用收益，
      而無正當之權源者，即屬不法侵害他人之權利，自應成立
      侵權行為，而負損害賠償之責任（最高法院79年度台上字
      第253號判決可資參照）。無合法使用建物之權源仍予以
      占用，將使建物所有權人無法就系爭房屋為使用收益，受
      有相當於租金之損害，為一般社會之通念。
 （2）本件如前述，被告既無權占用系爭房屋，自有故意不法侵
      害原告對系爭房屋之所有權，並應賠償原告所受之損害。
      而按城市地方房屋之租金，以不超過土地及其建築物申報
      總價額年息百分之10為限；所謂土地總價額，係以法定地
      價為準，而法定地價係土地所有人依土地法規定所申報之
      地價，在平均地權條例施行區域，係指土地所有權人於地
      政機關舉辦規定地價或重新規定地價時之公告申報期間內
      自行申報之地價，土地法第97條第1項、第148條分別定有
      明文；本件系爭房屋所坐落之土地臺北市○○區○○段五
      小段64地號土地屬城市地方土地，又上開土地於99年1 月
      申報地價為每平方公尺38,800元，而原告之前手即原告之
      配偶取得拍賣系爭房屋之價額為4,000,000元之事實，有
      原告提出之土地登記謄本在卷為據，並為原告陳明在卷，
      該房屋拍賣取得之價額，自屬房屋之實際價值；原告主張
      被告使用系爭房屋，可獲得相當於使用系爭房屋之租金之
      利益，該利益即為原告所受損害；本院審酌原告之上述主
      張，認為原告主張所受損害額，應以系爭土地申報地價及
      系爭房屋價值總額年息百分之5核算之租金為適當；則依
      據上述土地法規定，使用系爭房屋，每月獲得相當之租金
      之利益為【土地：38,800元（申報地價）×447平方公尺
      ×5/40（建物使用面積）＝2,167,950元；房屋：4,000,0
      00元（房屋價值）；（2,167,950＋4, 000,00 0）×5﹪
      ÷12（月息率）＝25,700元（元以下四捨五入）】，故原
      告所得請求每月所受相當於租金之損害額，應以25,7 00
      元為適當，超過此部分之請求，即無依據。
（四）從而，原告依民法第767條所有物返還請求權等規定，請
      求被告遷讓返還系爭房屋，及依民法第184條第1項侵權行
      為之規定，請求被告自100年3月9日起至遷讓日止，按月
      給付原告25,700元，即屬有據，應予准許。逾此範圍之請
      求，為無理由，應予駁回。
五、兩造陳明願供擔保，聲請宣告假執行及免為假執行，經核原
    告勝訴部份，合於法律規定，爰分別酌定相當之擔保金額宣
    告之。原告其餘假執行之聲請，因訴之駁回而失所依據，不
    予准許。
六、本件判決基礎已臻明確，兩造其餘攻擊防禦方法及舉證，於
    判決結果無影響，毋庸一一論列，附此敘明。
七、訴訟費用負擔之依據：民事訴訟法第79條。
中    華    民    國    100    年    6    月    14    日
                  民事第二庭    法  官  陳杰正
以上正本係照原本作成。
如對本判決上訴，須於判決送達後20日內向本院提出上訴狀。如
委任律師提起上訴者，應一併繳納上訴審裁判費。
中    華    民    國    100    年    6    月    14    日
                                書記官  王怡屏